臺灣臺中地方法院刑事判決　　　　　　 96年度簡上字第710號
上訴人即被告　甲○○
上列上訴人因恐嚇案件，不服本院臺中簡易庭96年度簡字第625
號中華民國96年6月22日第一審簡易判決（起訴案號：96年度偵
字第7744號），提起上訴，本院管轄之第二審合議庭判決如下：
    主    文
原判決撤銷。
甲○○幫助意圖為自己不法之所有，以恐嚇使人將本人之物交付
，累犯，處有期徒刑肆月，減為有期徒刑貳月，如易科罰金，以
新台幣壹仟元折算壹日。
    犯罪事實
一、甲○○曾因偽造有價證券、違反麻醉藥品管理條例及肅清煙
    毒條例案件，經法院各判處有期徒刑3年8月、5月及3年4月
    確定，並定應執行有期徒刑7年2月確定，於92年9月10日假
    釋交付保護管束期滿未經撤銷，視為已執行完畢，不知悔改
    ，明知不法犯罪集團，經常要求被害人將被恐嚇之款項匯入
    其所使用之人頭帳戶，以掩飾其恐嚇取財之犯罪所得，並藉
    此逃避檢警人員之追緝，且預見向其取得存摺、提款卡等帳
    戶資料之人，會以其帳戶作為此類恐嚇取財之不法所用，竟
    仍基於幫助恐嚇取財之不確定故意，容任他人使用其帳戶，
    以遂行恐嚇取得他人財物之犯行，而於民國95年11月間之某
    日，在臺中縣太平郵局外之某處，以新台幣（下同）7000
    元之代價，將其所申辦之新竹國際商業銀行北屯分行，帳號
    00000000000000號之存簿及提款卡（含密碼）販賣予一姓名
    年籍均不詳之成年男子供該人使用，而容任他人作為恐嚇取
    財之工具。嗣上開成年男子取得前開存摺、提款卡後，即與
    其所屬之犯罪集團成員共同基於為自己不法所有之犯意聯絡
    ，由該成年男子或其所屬犯罪集團成員於95年12月4日發送
    簡訊予乙○○，聲稱係竹聯幫份子，知道乙○○之住所，並
    以「準備等死」、「後果自負」等語恐嚇乙○○，經乙○○
    回電後，該不詳姓名年籍之成年男子復表示其為黑道份子，
    要乙○○花錢消災等語，乙○○因恐該人對其不利，遂依該
    人之指示，而於95年12月5日凌晨1時59分許至2時許，先後2
    次至苗栗縣竹南鎮○○路○段250號之全家便利商店內操作自
    動提款機，將所有3萬元分2次（每次1萬5千元）轉入甲○○
    上開帳戶內，並於同日下午1時1分許，至新竹國際商業銀行
    科學園區分行內，將所有13萬8千元款項匯入甲○○上開同
    一帳戶內，嗣後乙○○報警處理，始循線獲悉上情。
二、案經高雄縣內政部警政署保安警察第二總隊第三大隊第一中
    隊報請台灣新竹地方法院檢察署呈請台灣高等法院檢察署檢
    察長核轉台灣台中地方法院檢察署檢察官偵查起訴。
    理    由
一、上揭犯罪事實，業據被告甲○○於警詢、偵訊及原審行準備
    程序時自白不諱，核與被害人乙○○於警訊中指訴情節相符
    ，並有自動櫃員機交易明細表二張、採證相片二幀、新竹國
    際商業銀行北屯分行95年12月25日竹商銀北屯字第09500366
    號函附之上開甲○○所出售之帳戶開戶基本資料及資金交易
    明細一份附卷可憑。次按刑法上之故意，分直接故意（確定
    故意）與間接故意（不確定故意），「行為人對於構成犯罪
    之事實，明知並有意使其發生者」為直接故意；又「行為人
    對於構成犯罪之事實，預見其發生而其發生並不違背其本意
    者」為間接故意；而參以郵政儲金或銀行帳戶可供款項之存
    匯、提領，一般人均可輕易申請開設，並無任何資格條件之
    限制，如非洗錢、犯罪等不法目的或為掩飾自己真實身分，
    依常情並無捨棄自己申設帳戶而迂迴向他人收購帳戶使用之
    理，且近來恐嚇被害人匯款之犯罪層出不窮，該等犯罪，多
    數均係利用人頭帳戶作為出入帳戶，已業經媒體廣為披載，
    則依被告係成年且智力成熟之人，堪見被告對前揭情事均知
    之甚詳，而其對於出售郵局帳戶及提款卡可能被用來作為恐
    嚇取財等非法用途上，應有所預見，且不違背其本意。是以
    ，被告猶仍提供其所有前揭帳戶予該名男子使用，應係容認
    及允許該名男子將所有前揭帳戶作為恐嚇取財之匯款帳戶使
    用。再按刑法上之幫助犯，係指以幫助之意思，對於正犯資
    以助力，而未參與實施犯罪之行為者而言；查本件被告將其
    所有郵局帳戶提供予該名作為遭恐嚇取財之受害人匯款指定
    之帳戶，乃係基於幫助他人恐嚇取財之犯意，而被告提供前
    揭郵局帳戶之行為，復屬恐嚇取財構成要件以外之行為，則
    被告自屬以幫助之意思，參與恐嚇取財構成要件以外之行為
    ，應以恐嚇取財之幫助犯論。綜上，被告自白核與事實相符
    ，本案事證明確，被告之犯行，堪予認定。
二、核被告所為，係犯刑法第30條第1項、第346條第1項之幫助
    詐欺取財罪。被告幫助該名男子犯罪，為幫助犯，依刑法第
    30條第2項之規定，按正犯之刑減輕之。
三、原審根據卷內事證，認被告犯行明確，據以論罪科刑，固非
    無見。惟被告犯罪時間在96年4月24日以前，合於中華民國
    96年罪犯減刑條例第2條第1項第3款之規定，應予減刑，原
    審未及依前開規定予以減刑，尚有未洽。至上訴人提起上訴
    稱：被告為了小孩學費而犯錯，非常後悔，希望改判較輕之
    刑度云云。惟按量刑輕重係屬事實審法院得依職權自由裁量
    之事項，苟已斟酌刑法第57條各款所列情狀而未逾越法定刑
    度，不得遽指為違法（最高法院72年度台上字第6696號、75
    年度台上字第7033號判例要旨參照）；且在同一犯罪事實與
    情節，如別無其他加重或減輕之原因，下級審量定之刑，亦
    無過重或失輕之不當情形，則上級審法院對下級審法院之職
    權行使，原則上應予尊重（最高法院85年度台上字第2446號
    裁判意旨參照）。按刑法第346條之法定本刑為有期徒刑6月
    以上5年以下，得併科1000元以下罰金，依法減刑後本刑最
    低度刑為有期徒刑3月，而被告又係累犯，應予加重刑度，
    量處有期徒刑4月及諭知易科罰金之折算標準，已屬最輕之
    量刑，是以上訴人以原審量刑過重為由，提起上訴，應屬無
    據，惟原判決既有如前所述可議之處，自應由本院管轄之第
    二審合議庭予以撤銷改判。爰審酌被告為圖己利，隨意交付
    上開銀行帳戶供他人非法使用，不僅助長社會犯罪風氣，更
    導致真正犯罪者逍遙法外，其行為殊屬不當，惟念及被告本
    身並未實際參與本件恐嚇取財之犯行，就犯罪分工而言，可
    責性較低，且事後坦承犯行，態度尚佳等一切情狀，量處如
    主文所示之刑，並諭知易科罰金之折算標準。末查，本件被
    告犯罪時間係在中華民國96年罪犯減刑條例所定減刑基準點
    （96年4月24日）之前，合於該條例所定減刑規定之適用，
    應依該條例第2條第1項第3款之規定，減其刑為有期徒刑2月
    ，並諭知易科罰金之折算標準。
四、被告甲○○經合法傳喚無正當理由不到庭，爰不待其陳述，
    逕為判決。
據上論斷，應依刑事訴訟法第455條之1第1項、第3項、第369條
第1項前段、第364條、第371條，刑法第30條第1項前段、第2項
、第349條第1項、第41條第1項前段、刑法施行法第1條之1第1項
、第2項前段，中華民國96年罪犯減刑條例第2條第1項第3款、第
7條、第9條，判決如主文。
本案經檢察官丙○○到庭執行職務。
中　　華　　民　　國　　96　　年　　9　　月　　 5　　日
                       台灣台中地方法院刑事第七庭
                         審判長法  官  陳如玲
                               法  官  高文崇
                               法  官  張清洲
上正本證明與原本無異。
本件不得上訴。
                               書記官  童淑芬
中　　華　　民　　國　　96　　年　　9　　月　　 5　　日
附錄本案論罪法條：
中華民國刑法第346條
（單純恐嚇罪）
意圖為自己或第三人不法之所有，以恐嚇使人將本人或第三人之
物交付者，處6月以上5年以下有期徒刑，得併科1千元以下罰金
。
以前項方法得財產上不法之利益，或使第三人得之者，亦同。
前二項之未遂犯罰之。
